臺灣高等法院高雄分院刑事判決　　96年度上重更(一)字第20號
上　訴　人　甲○○
即　被　告
　　　　　　　　　　3號（
選任辯護人　洪文佐　律師
上列上訴人因違反毒品危害防制條例案件，不服臺灣高雄地方法
院94年度重訴字第51號中華民國95年5 月30日第一審判決（起訴
案號：臺灣高雄地方法院檢察署94年度毒偵字第4528號），提起
上訴，經判決後，由最高法院發回更審，本院判決如下：
    主  文
原判決關於甲○○轉讓第一級毒品、販賣第一級毒品、販賣第二
級毒品部分暨定執行刑部分均撤銷。
甲○○共同連續販賣第一級毒品，累犯，處無期徒刑，褫奪公權
終身，扣案如附表編號1 、編號4 所示之第一級毒品海洛因、如
附表編號2 、編號3 、編號5 所示之甲基安非他命，均沒收銷燬
之。扣案如附表編號6 至12所示之物、如附表編號13至16所示之
現金其中之新台幣陸拾肆萬肆仟伍佰元，均沒收；未扣案門號00
00000000之手機壹支，沒收之，如全部或一部不能沒收時，應追
徵其價額或以財產抵償之。
甲○○被訴轉讓第一級毒品部分，無罪。
    事  實
一、甲○○前因違反肅清煙毒條例等案件，經法院判處有期徒刑
    4 年10月確定，送監執行後，於民國83年4 月8 日假釋出監
    ，嗣於假釋期間因違反肅清煙毒條例及麻醉藥品管理條例案
    件，經臺灣高雄地方法院分別判處有期徒刑3 年6 月及4 月
    確定，旋入監執行上開殘刑及有期徒刑，並於89年4 月11日
    因縮短刑期假釋出監，復於假釋期間，又因違反毒品危害防
    制條例案件，再經撤銷假釋入監執行殘刑，而於92年11月30
    日縮刑期滿執行完畢。甲○○與其女友許聖淑（原審通緝中
    ）及已判決確定之王義文3 人，明知海洛因及甲基安非他命
    分別為第一級及第二級毒品，未經許可，不得非法持有、販
    賣，詎甲○○、許聖淑欲販賣毒品牟取暴利，並由甲○○以
    每日薪資新台幣（下同）1000元之代價及無償供應海洛因1
    包（重1 公克）予王義文之條件，雇用王義文擔任送交毒品
    予顧客工作。甲○○、許聖淑、王義文3 人乃共同意圖營利
    基於販賣第一級毒品海洛因及第二級毒品甲基安非他命之概
    括犯意聯絡，於94年3 月初，由許聖淑商請王義文不知情之
    女友綽號小偉（姓名年籍不詳）承租之高雄市○○區○○街
    1 號6 樓租屋處，作為藏放、分裝、販賣毒品之據點，並以
    甲○○所有使用之0000000000門號手機，供不特定顧客購買
    毒品聯絡之用。並於94年3 、4 月間由甲○○與王義文或甲
    ○○單獨，前往高雄市○○區○○路73號冠軍汽車保養廠向
    乙○○（業經檢察官起訴）販入第一級毒品海洛因3 次，每
    次以103 萬元販入海洛因9 兩（337. 5公克）；另前往屏東
    縣某處，向姓名年籍不詳之人以1 公斤50萬元之價格販入第
    二級毒品甲基安非他命後，將販入之第一、二級毒品在上開
    住處，以甲○○所有壓模器、油壓加壓器、電子磅秤、夾鏈
    袋等壓塊、分裝毒品。若不特定顧客欲購買毒品，則撥打甲
    ○○所使用之0000000000門號手機，由甲○○或許聖淑負責
    接聽，聯絡妥當後，甲○○再將不特定顧客所購買之毒品交
    由王義文攜至指定地點交付與顧客並收取價金，甲○○另提
    供00 00000000 號門號手機予王義文，作為甲○○與王義文
    聯絡販賣毒品事宜及王義文與顧客聯絡交易地點之用。王義
    文於交付毒品取得款項後，則將出售毒品所得款項交予甲○
    ○或許聖淑，並由許聖淑或王義文將販售情況登錄於帳冊。
    3 人以此分工，自94年3 月間起至94年4 月27日被查獲止，
    連續在高雄市小港區好樂迪KTV 及高雄市小港區安泰醫院附
    近等處，以海洛因每錢 (3.75公克）16,000至17,000元不等
    ，或四分之一錢（0.9375公克，俗稱半半）4,000 元至
    5,000 元不等之價格；以甲基安非他命1 小包500 元之價格
    ，或以手機抵償方式，多次販賣第一級毒品海洛因或第二級
    甲基安非他命予如附表一所示之不詳姓名綽號「阿文」、「
    董」、「阿芬」、「家豪」、「民輝」「阿三」、「信兄
    」、「生啊」「野狼朋友」、「福啊」、「民啊」、「阿興
    」、「欽啊」、「靜」、「碰朋友」、「阿豐」、「黑松」
    、「小阿剛」、「全富」、「小亭」、「屏東阿剛」、「黑
    」、「阿華車行」、「白羊」、「阿吉啦」、「小玲」、
    「阿賢」、「老德」、「台南ㄚ華」、「明華」、「賢仔」
    、「阿國」、「國仔」、「小慧」、「阿菜」、「文仔」、
    「旻偉」、「林園」、「左營」、「山仔」、「老仔」、「
    李仔糖」、「周治偉」、「何仔」、「南仔」、「小蔡」、
    「阿安」、「輝弟」、「大簡」、「妹仔」、「小羅」、「
    全仔」、「盧仔」、「博其」、「蘇國」、「清仔」、「慧
    玲」、「零零」等成年人，每日販售第一級毒品海洛因及第
    二級毒品甲基安非他命所得金額約為2 至3 萬元，合計販售
    金額約64萬4500元（詳如附表一所示）。嗣於94年4 月27日
    晚上9 時30分許，經警在3 人上開高雄市○○區○○街1 號
    6 樓住處，搜索查獲，並在該址分裝毒品之臥房內，扣得如
    附表二編號1 至3 、編號6 至9 及編號11至13所示之物；在
    該址甲○○與許聖淑臥室，查獲附表二編號15至16所示之現
    金；自王義文身上扣得如附表編號4 、編號5 、編號10、編
    號14 所 示之物。
二、案經高雄市政府警察局移送臺灣高雄地方法院檢察署檢察官
    偵查起訴。
    理  由
壹、程序方面
一、按被告以外之人於偵查中向檢察官所為之陳述，除顯有不可
    信之情況外，得為證據，刑事訴訟法第159條之1第2項定有
    明文。證人即共同被告王義文於偵查中向檢察官具結後所為
    之陳述，雖屬傳聞證據；惟現階段刑事訴訟法規定，檢察官
    代表國家偵查犯罪、實施公訴，依法其有訊問被告、證人及
    鑑定人之權，而實務運作時，檢察官偵查中向被告以外之人
    所取得之陳述，原則上均能遵守法律規定，不致違法取供，
    其可信度極高，且本案被告及辯護人並未提出有何顯不可信
    之情形，是依上開規定得為證據。
二、次按被告以外之人於審判中，因所在不明而無法傳喚或傳喚
    不到者，其於檢察事務官、司法警察官或司法警察調查中所
    為之陳述，經證明具有可信之特別情況，且為證明犯罪事實
    之存否所必要者，得為證據，刑事訴訟法第159 條之3 第3
    款定有明文。查證人即共同被告許聖淑於原審審理時，因逃
    匿而無法傳喚業經原審通緝，有原審95年2 月20日95年雄院
    隆刑辰緝字第179 號通緝書在卷可稽；而證人許聖淑於警詢
    、偵查時所為陳述均出於自由意思，員警、檢察官並無非法
    取供情事，且證人許聖淑於偵查中並依法具結，其與被告甲
    ○○係同居之男女朋友關係，並懷有甲○○之骨肉，業據被
    告甲○○於原審陳述明確，二人關係密切，足證被告許聖淑
    上開於警詢中之陳述，具有可信之特別情況，且為證明犯罪
    事實所必要；偵查中向檢察官所為之陳述，亦無顯有不可信
    之情況，依上開說明，證人許聖淑於警詢、偵查中所為之陳
    述，自具有證據能力。
三、再按被告以外之人於審判外向法官所為之陳述，得為證據，
    刑事訴訟法第159 條之1 第1 項定有明文。立法理由係認被
    告以外之人（包括證人、鑑定人、告訴人、被害人及共同被
    告等）之陳述係在法官面前為之，因其任意陳述之信用性已
    受確定保障之情況下所為，自得作為證據；本件證人即共同
    被告王義文於94年4 月29日原審經檢察官聲請羈押調查時，
    經具結後就本件犯罪事實之證詞，在其任意陳述之信用性無
    疑之情況下，其證述依法應具證據能力。
貳、實體方面
甲、有罪部分：
一、訊據上訴人即被告甲○○矢口否認有何販賣第一級毒品海洛
    因、第二級毒品甲基安非他命之犯行，辯稱：許聖淑與王義
    文原本在案發地點販賣毒品，我後來才住進去的，該處有3
    個房間，是王義文承租的，我未每天以1000元及提供海洛因
    1 小包供王義文施用，雇用王義文跑腿送貨；且我與許聖淑
    住一間，王義文住另一間，警察搜索時在王義文房間扣得大
    部分海洛因、甲基安非他命及壓模器、油壓加壓器、電子磅
    秤、夾鏈袋等分裝毒品工具及帳單、現金131000元，並在其
    身上扣得小部分海洛因、甲基安非他命及現金109500元，在
    我臥室並無查獲毒品，足見是王義文販賣毒品云云。
二、經查：
  (一)被告甲○○、共同被告王義文及許聖淑3 人自94年3 月初起
    ，共組販毒集團，該集團係由被告甲○○操控，被告甲○○
    並以每日薪資1000元之代價及免費提供海洛因1 包予王義文
    施用之條件，僱請王義文擔任交付毒品予不特定顧客工作，
    許聖淑介紹「小偉」作為王義文之女朋友，並商請不知情「
    小偉」出面承租高雄市○○區○○街1 號6 樓租屋處作為分
    裝、販賣毒品的場所。於94年3 、4 月間由被告甲○○與王
    義文或甲○○單獨，前往高雄市○○區○○路73號冠軍汽車
    保養廠向乙○○販入第一級毒品海洛因3 次，每次以103 萬
    元販入海洛因9 兩（337.5 公克）；另前往屏東縣某處，向
    姓名年籍不詳之人以1 公斤50萬元之價格販入第二級毒品甲
    基安非他命，在上開住處以甲○○所有壓模器、油壓加壓器
    、電子磅秤、夾鏈袋等壓塊、分裝毒品。甲○○、王義文分
    別以0000 000000 及0000000000號門號手機作為販賣毒品聯
    絡工具，購買者撥打該電話，由被告甲○○或許聖淑負責接
    聽，聯絡妥當後，再由王義文攜帶毒品至指定地點交付，並
    由許聖淑或王義文將販賣賒欠情況登錄於帳冊。3 人自94年
    3 月初起至94年4 月27日被查獲止，連續在高雄市小港區好
    樂迪KTV 及高雄市小港區安泰醫院附近等處，販賣海洛因、
    甲基安非他命予不詳姓名如附表一所示綽號「欽啊」、「小
    豪」、「碰朋友」、「黑松」、「阿勝」等成年人，每日販
    售第一級毒品海洛因及第二級毒品甲基安非他命所得金額約
    為2 至3 萬元等情，業據共同被告王義文迭於偵查（見94年
    偵字第9186號卷第13頁、第64頁）、原審院聲羈訊問（見原
    審94年度聲羈字第419 號卷）及本院前審審理時證述明確。
    又被告甲○○與被告王義文係販毒集團成員，約於94年3 月
    搬入承租處開始販毒，所販售毒品均由被告甲○○、王義文
    外出購買，該集團與不特定顧客係用電話聯絡交易，並且均
    由被告王義文出面交付毒品與顧客，出售毒品取得款項後，
    王義文亦有登錄帳冊乙節亦經證人即共同被告王義文於偵查
    中、原審羈押訊問時及本院前審審理時結證明確，核與證人
    即被告許聖淑於警詢中陳稱：販毒集團係被告甲○○及王義
    文所組成，約查獲前1 個多月開始販售，所販售的毒品都是
    由甲○○及王義文外出購買，該集團平日都是用手機聯絡，
    顧客要買毒品會打電話至0000000000或0000000000號手機，
    我及甲○○、王義文都有接過顧客打來購買毒品的電話，接
    完電話都是由被告王義文前往與顧客交易毒品，交易毒品的
    帳冊有部分是我登記，有部分係被告王義文登記的，販售毒
    品帳冊內所記載的電話及綽號是購買毒品客戶的聯絡方式及
    綽號，數目字則是代表販售毒品的價錢等語，於檢察官偵訊
    中亦證稱：毒品都是被告王義文帶出去賣的等語（見94年度
    偵字第9186號卷第11頁），均相符合，且證人即被告王義文
    、證人即被告許聖淑2 人就扣案帳冊中代號「女」、「軟」
    代表海洛因、「男」、「硬」代表甲基安非他命之解釋及帳
    冊所載海洛因及甲基安非他命之價格亦互核一致（見94年偵
    字第91 86 號卷第11頁、同卷第73頁、本院上訴卷第158 頁
    ），再被告甲○○於94年4 月28日原審聲押庭中，除自承有
    販賣毒品海洛因1 個多月外，並證稱：被告王義文有販賣毒
    品，被告許聖淑有記帳等語，亦與上述證人即共同被告王義
    文、許聖淑所證情節相符，另本件案發當日，自被告甲○○
    、王義文及許聖淑3 人所共居之上址，復扣有如附表二編號
    1 至16所示之物可資佐證，足認扣案之海洛因及甲基安非他
    命均係被告甲○○及共同被告王義文用以供販賣所用之毒品
    ，且被告甲○○、共同被告王義文自94年3 月間起，確有於
    上揭時、地，販賣海洛因或甲基安非他命予附表一所示「欽
    仔」等姓名年籍不詳之人，每日獲利約2 至3 萬元，合計販
    售金額約64萬4500元無訛。
  (二)在被告甲○○、共同被告許聖淑及王義文3 人住處即高雄市
    小港區○○街1 號6 樓查獲之附表二編號1 至7 之白粉及晶
    體，經送請鑑定結果，白粉確均為第一級毒品海洛因〔分別
    為57包（合計淨重518.37公克，空包裝重29.91 公克）、5
    包（合計淨重2.86公克、空包裝重1.39公克）〕；晶體均確
    為第二級毒品甲基安非他命〔分別為57包（驗前總毛重
    776.62公克、驗後總毛重776.47公克、包裝總重48.55 公克
    ）、6 杯（驗前總毛重456.66公克、驗後總毛重456.64公克
    、包裝塑膠袋及杯總重335.75公克）、1 包（淨重0.19公克
    、空包裝重0.26公克）〕，有法務部調查局94年6 月30日調
    科壹字第220020213 號鑑定通知書及內政部警政署刑事警察
    局94年8 月10日刑鑑字第0940074456號鑑定通知書各1 紙在
    卷可參（見原審卷(一)第92頁及第180 頁），足認查獲之物分
    別為第一級毒品海洛因及第二級毒品甲基安非他命無訛。
  (三)被告甲○○雖辯稱：扣案之毒品係自「阿文」房間所查獲，
    均係「阿文」所有，我從未有何販賣毒品犯行云云。然查：
    (1)被告甲○○及共同被告王義文2 人自94年4 月27日案發後
    在警詢、偵查、及原審聲押庭時；於94年5 月5 日被告甲○
    ○、共同被告王義文經警提訊時；於94年6 月14日共同被告
    王義文經檢察官偵訊時；於94年6 月24日被告甲○○、共同
    被告王義文經檢察官起訴移審原審時，2 人均未提及其等上
    開租屋處另有「阿文」之人住於該處、本案查扣物品均為「
    阿文」所有之陳述，遲至94年7 月19日原審進行第一次準備
    程序中始行提出「阿文」之人，而觀諸被告甲○○自查獲之
    94年4 月27日起，至原審移審訊問之同年6 月24日止，除94
    年4 月28日於原審聲押庭中，曾自承有販毒並證稱共同被告
    王義文有販毒，共同被告許聖淑記帳等語外，餘均否認有何
    販毒之行為，若真有「阿文」之人，且扣案物品均係「阿文
    」所有，依被告甲○○否認犯行之情狀，必於查獲之日即告
    知警察、檢察官或於原審聲押庭中告知法官；縱或當日未能
    即時想起，則經多日沈澱思考後，於94年5 月5 日經警提訊
    或94年6 月24日移審原審時，亦必能提出「阿文」此一線索
    ，以證明其清白，然被告甲○○皆未於上開時點提出此一線
    索，顯與常情不合。而共同被告王義文雖供稱是因為查獲當
    時，警察說若是咬被告甲○○、許聖淑2 人，在地檢署就可
    以交保；檢察官訊問及法院因檢察官聲請羈押開庭時，也是
    同樣的想法，才會說被告甲○○、許聖淑販賣毒品，然查共
    同被告王義文於94年6 月24日移審原審時，業已推翻之前之
    自白及陳述，並否認被告甲○○、許聖淑有販賣毒品情事，
    設若扣案毒品真係「阿文」所有用以販賣之用，則該日共同
    被告王義文既已翻異前詞，衡情理當提出「阿文」之人以供
    法院調查，然其該日亦未提及此人，此舉實與常情有違。再
    觀諸共同被告王義文於原審審理中一再陳稱，之所以指認被
    告甲○○、許聖淑，係警方告知若係指認該2 人，即可交保
    ，然於94年4 月27日，經原審裁定羈押後，於94年5 月5 日
    經警提訊時；於94年6 月14日經檢察官偵訊時，當已知悉無
    交保之可能，客觀上已無再誣指被告甲○○、許聖淑之必要
    ，然其於遭羈押後所為供述，不惟與94年4 月27日在警詢、
    檢察官偵訊及原審聲押庭中所為陳述相符，且更進一步提出
    詳細說明，則其於原審審理時所辯，為求交保始誣指被告甲
    ○○、許聖淑云云，亦與事實不合。是被告甲○○所辯上開
    扣案毒品均係「阿文」所有，就其提出之時間點而言，均與
    常情不合，實難遽採。(2)又被告甲○○於原審審理時供稱：
    「阿文」請我幫忙送毒品，但是我都拿去自己施用，「阿文
    」對我不滿，要我還錢，並要我搬出去等語（見原審卷(二)第
    111 頁），雖與共同被告王義文於原審審理中所證稱：係因
    被告甲○○施用毒品都沒有付錢，所以乙○○說如果出事情
    ，要我咬被告甲○○等語（見原審卷(二)第108 頁）相互一致
    ，然據被告甲○○於原審審理中就其與共同被告許聖淑至本
    件查獲地點高雄市○○區○○街1 號6 樓居住之原因稱：因
    我係臨時工，且當時我沒有地方居住，而女朋友許聖淑又懷
    孕等語（見原審卷(二)第109 頁），苟被告甲○○當時係擔任
    臨時工，經濟不佳，且女朋友懷孕，又無地方居住，要寄人
    籬下，何以本件查獲當時，自被告甲○○與許聖淑所住之房
    間，扣得1,156,300 元，另自共同被告許聖淑皮包內，扣得
    92,000元，而上開款項，被告甲○○於警詢時陳稱係被告許
    聖淑所有；於原審審理中則稱係向他人借得，姑不論上開款
    項究係許聖淑所有或向他人借得，被告甲○○與許聖淑，既
    擁有上開款項，當可自行租屋居住，自無與要求其幫忙販賣
    毒品之「阿文」共居一處之理，況「阿文」既然已下逐客令
    ，被告甲○○與許聖淑2 人有何繼續借住該處之理？再販毒
    之人絕非善類，被告甲○○、許聖淑既然擁有上開款項，自
    可以金錢向「阿文」購買毒品施用，而無必要將「阿文」要
    求被告甲○○交付予客戶之毒品，暗自留下施用，且拒絕支
    付「阿文」代價，致得罪於販毒之「阿文」，被告甲○○上
    開所辯，亦與事實不合。(3)況共同被告王義文於本院前審證
    稱：在原審供述乙○○說如果出事情，要我咬甲○○，因為
    他買毒品都沒有付錢，及警察說如果我咬甲○○就可以交保
    與查獲毒品是乙○○的乙節，並無此事，是甲○○要我這樣
    講的，乙○○亦未住在該處，查獲毒品是甲○○的，乙○○
    是上線等語（見本院上訴卷第151 、152 頁），是被告甲○
    ○所辯，顯不足採信。
  (四)又承租之高雄市○○區○○街1 號6 樓，內有3 個房間，進
    門右邊第1 間作為藏放、分裝毒品場所，中間房間為王義文
    臥室，最後1 間房間為甲○○、許聖淑臥室，員警查獲時在
    第1 間房間扣得附表編號1 至3 、編號6 至9 及編號11至13
    所示之物；在該址甲○○與許聖淑臥室，扣得附表編號15至
    16所示之現金；自王義文身上扣得如附表編號4、 編號5 、
    編號10、編號14所示之物，此據共同被告王義文證述明確，
    並有搜索扣押筆錄及扣押物品清單可按，由其中扣案之帳單
    及名冊顯示，被告等係販賣毒品予附表一所示之人，販賣所
    得依該附表所示計64萬4500元。
  (五)又販賣第一級毒品海洛因及第二級毒品甲基安非他命係政府
    嚴予查緝之違法行為，毒品價格昂貴，取得不易，凡為販賣
    之不法勾當者，苟無利可圖，應無甘冒被查緝法辦重刑之危
    險，平白無端義務為該買賣之工作，是其販入之價格必較售
    出之價格低廉，而有從中賺取買賣差價牟利之意圖及事實，
    應屬符合論理法則且不違背社會通常經驗之合理判斷。故被
    告有販賣圖利之意圖，彰彰甚明。
  (六)綜上所述，依共同被告王義文在警詢、偵訊、羈押訊問時及
    本院前審之自白及證詞與共同被告許聖淑在警詢、偵訊中之
    證詞，並參酌扣案海洛因、甲基安非他命數量非少，並有壓
    模器、油壓加壓器、電子磅秤、夾鏈袋等壓塊分裝毒品工具
    暨帳冊、現金等販賣證物，顯見被告甲○○確有共同販賣海
    洛因、甲基安非他命之犯行，其上開所辯，顯係事後卸責之
    詞，不足採信，本件事證明確，被告甲○○販賣第一、二級
    毒品之犯行堪以認定。
三、按海洛因及甲基安非他命係分屬毒品危害防制條例第2條第2
    項第1款、第2款規定之第一級毒品及第二級毒品，依法不得
    非法持有、轉讓、販賣。查被告甲○○販賣第一級毒品海洛
    因及第二級毒品甲基安非他命之行為，係犯毒品危害防制條
    例第4 條第1 項之販賣第一級毒品罪及同條第2 項之販賣第
    二級毒品罪，被告甲○○與共同被告王義文、許聖淑間就上
    開販賣第一級毒品及第二級毒品犯行，有犯意聯絡及行為分
    擔，皆為共同正犯。又被告甲○○販賣第一級毒品海洛因、
    第二級毒品甲基安非他命前後，分別持有第一級毒品海洛因
    及第二級毒品甲基安非他命之低度行為，分別為販賣之高度
    行為所吸收，均不另論罪。被告甲○○先後多次販賣第一級
    毒品海洛因及第二級毒品甲基安非他命，均時間緊接，所犯
    罪名相同，顯係出於概括之犯意為之，為連續犯，被告等行
    為後，刑法第56條連續犯之規定，業於94年2 月2 日修正公
    布刪除，並於95年7 月1 日施行，則被告之犯行，因行為後
    新法業已刪除連續犯之規定，此刪除雖非犯罪構成要件之變
    更，但顯已影響行為人刑罰之法律效果，自屬法律有變更，
    依新法第2 條第1 項規定，比較新、舊法結果，仍應適用較
    有利於被告之行為時法律即舊法論以連續犯（最高法院95年
    第8 次刑事庭會議決議參照），並加重其刑，惟販賣第一級
    毒品罪之法定本刑為死刑或無期徒刑及販賣第二級毒品之法
    定本刑為無期徒刑部分，均依法不得加重，僅就販賣第一級
    毒品罰金及販賣第二級毒品罪有期徒刑、罰金部分，加重其
    刑。被告甲○○同時販賣第一級毒品、販賣第二級毒品予附
    表一所示之明華者，係想像競合關係，應從一重之販賣第一
    級毒品罪處斷。再被告甲○○前因違反肅清煙毒條例案件，
    經原審法院判處有期徒刑4 年10月確定，送監執行後，於83
    年4 月8 日假釋出監，嗣於假釋期間因違反肅清煙毒條例及
    麻醉藥品管理條例案件，經原審法院分別判處有期徒刑3 年
    6 月及4 月確定，旋入監執行上開殘刑及有期徒刑，並於89
    年4 月11日因縮短刑期假釋出監，復於假釋期間，因違反毒
    品危害防制條例案件，經撤銷假釋入監執行殘刑，而於92年
    11 月30 日縮刑期滿執行完畢，有臺灣高等法院被告前案紀
    錄表乙份在卷可憑，其受有期徒刑執行完畢後，5 年內故意
    再犯
    本件有期徒刑以上之罪，不論依修正前之刑法第47條，或修
    正後之刑法第47條第1 項之規定，均構成累犯，對被告而言
    並無有利或不利之情形，自不生新舊法比較之問題，應逕依
    修正後之刑法第47條第1 項論以累犯，並加重其刑，惟法定
    本刑死刑、無期徒刑部分，均依法不得加重。
四、原審對被告甲○○上開被訴部分予以論罪科刑，固非無見；
    惟查：(一)按販賣毒品罪，以行為人主觀上具有營利之意圖，
    為其構成要件之一。有罪之判決書，除應將被告主觀上具有
    營利之意圖詳載於事實欄內，並應於理由欄內說明其憑以認
    定之證據及理由，始足以為論罪科刑之依據。原判決雖於事
    實欄記載被告2 人係基於「為求暴利」，販賣毒品予「欽仔
    」等人，而論以連續販賣第一、二級毒品罪，但卻未於理由
    欄內說明其憑以認定被告主觀上具有「營利意圖」之證據及
    理由，尚有未洽。(二)又被告販賣第一、二級毒品所得金額計
    64萬4500元，已如前述，原判決誤載為148 萬8000元，亦有
    未當。(三)被告等所承租之高雄市○○區○○街1 號6 樓住處
    ，內有3 個房間，進門右邊第1 間作為藏放、分裝毒品場所
    ，中間房間為王義文臥室，最後1 間房間為甲○○、許聖淑
    臥室，警員查獲時在第1 間分裝毒品房間扣得附表編號1 至
    3 、編號6 至9 及編號11至13所示之物；原判決認係在王義
    文臥室內扣得，難謂允當。被告甲○○上訴意旨否認犯罪，
    指摘原判決此部分不當，雖無理由，惟原判決既有上開可議
    ，仍屬無可維持，應由本院將原判決關於被告甲○○販賣第
    一級毒品、販賣第二級毒品部分暨定執行刑部分，均予撤銷
    改判；審酌被告甲○○明知海洛因及甲基安非他命等毒品，
    如供他人施用害人不淺，仍欲藉販賣第一級毒品海洛因及第
    二級毒品甲基安非他命圖利，並僱用共同被告王義文送交毒
    品予購買者，殘害國民身心健康，足使社會施用毒品人口增
    加，而相對提高社會負成本，減損勞動生產力，影響社會層
    面至深且鉅所為罪質及惡性非輕，且犯後否認有何販賣海洛
    因、甲基安非他命等切情狀，量處無期徒刑，並依法宣告褫
    奪公權終身。扣案如附表二編號1 至編號5 所示海洛因、甲
    基安非他命為查獲之第一級及第二級毒品，其空包裝袋上因
    殘留有些微毒品而無法與析離，亦應視同為第一級毒品或第
    二級毒品，均依毒品危害防制條例第18條第1 項前段宣告沒
    收銷燬之；至送驗耗損之毒品因已不存在，即毋庸宣告沒收
    銷燬。扣案如附表二編號6 至11所示之電子秤、鐵製壓模器
    、油壓加壓器、空夾鏈袋、行動電話、帳單及名冊等物，為
    被告甲○○所有供販賣第一級毒品及第二級毒品所用之物，
    業據共同被告王義文供承在卷，應依毒品危害防制條例第19
    條第1 項規定沒收之；附表編號12所示之手機，則係顧客以
    每支500 元之價格，換取第一級或第二級毒品（參94年偵字
    第9186號卷第74頁）；附表13至16所示現金其中之64萬4500
    元，係出售第一、二級毒品所得，且無從區分販售第一級毒
    品及第二級毒品所得各若干，爰依同條例第19條第1 項前段
    ，宣告沒收之。未扣案門號0000000000之行動電話1 支，為
    甲○○所有，供本件共同販賣毒品聯絡所用之物，雖未扣案
    ，然不能證明業已滅失，應依同條例第19條第1 項規定宣告
    沒收之，而該行動電話，因未扣案，如全部或一部不能沒收
    時，應追徵其價額或以財產抵償之。至扣案之其餘易付卡、
    管理費收據等物，尚無證據證明與本案有何關連，爰不予宣
    告沒收。
五、公訴意旨另以：被告甲○○與共同被告王義文、許聖淑，係
    自93年11月間起，即開始為販賣第一級毒品及第二級毒品犯
    行，此部分被告亦涉犯販賣第一級、第二級毒品罪嫌；然查
    共同被告王義文係供述自94年3 月間起販賣毒品；被告甲○
    ○於原審聲押訊問中證稱：販毒1 個多月等語（見原審94聲
    羈419 號卷第5 頁），核與證人許聖淑於警詢中所證稱：查
    獲前1 個多月開始從事販賣毒品等語（見警卷第25頁），互
    相符合，足認被告等自94年3 月間起至94年4 月27日為警查
    獲止，在上述地點販賣第一、二級毒品，而遍閱全部卷證資
    料，並無其他積極證據足認被告甲○○等人係於93年11月間
    起即已開始販賣第一級、第二級毒品，自難逕以該罪相繩，
    惟公訴人認此部分與前開有罪部分係連續犯關係，為裁判上
    一罪，爰不另為無罪之諭知。
乙、無罪部分：
一、公訴意旨另以：被告甲○○基於轉讓第一級毒品海洛因之概
    括犯意，自93年11月間起至94年4 月27日止，在其高雄市○
    ○區○○街1 號6 樓租屋處，以每日無償轉讓海洛因1 包（
    重1 公克）之方式，連續多次轉讓第一級毒品海洛因予王義
    文施用，因認被告甲○○福順此部分涉有毒品危害防制條例
    第8 條第1 項之轉讓第一級毒品罪嫌云云。
二、按犯罪事實，應依證據認定之，無證據不得認定犯罪事實；
    又不能證明被告犯罪者，應諭知無罪之判決；刑事訴訟法第
    154條第2項、第301條第1項分別定有明文。次按認定不利於
    被告之證據須依積極證據，苟積極證據不足為不利於被告事
    實之認定，即應為有利被告之認定，更不必有何有利之證據
    （最高法院30年上字第816 號判例參照）；再按被告或共犯
    （包含必要共犯之對向犯）之自白不得作為有罪判決之唯一
    證據，仍應調查其他必要之證據，以查其是否與事實相符，
    刑事訴訟法第156 條第2 項定有明文，而附加於自白之佐證
    ，亦須達於無合理懷疑之程度，且非只增強自白之可信性為
    已足，仍須具備構成犯罪要件事實之獨立證據；經訊據被告
    甲○○矢口否認有無償轉讓第一級毒品海洛因予王義文之犯
    行，而證人即共同被告王義文於偵查、原審審理時均證稱：
    我在該販毒集團工作，甲○○每天支付薪資1000元，並提供
    1 小包海洛因供我施用等語（參高雄市政府警察局刑事警察
    大隊高市刑大偵三字第09400 號卷第10頁、94年偵字第9186
    號卷第13頁及第72頁、原審94年聲羈卷第6 頁），則被告無
    償提供海洛因予王義文，係以之作為王義文運送毒品給顧客
    之條件，核屬王義文為被告服勞務之代價，應非無償，被告
    此部分行為，核與毒品危害防制條例第8 條第1 項之轉讓第
    一級毒品罪之構成要件不合，要屬不能證明被告此部分犯罪
    。
三、原審未為詳察，遽為被告上開被訴部分，為科刑之判決，尚
    有未合，被告甲○○上訴意旨，執此指摘原判決此部分不當
    ，為有理由，應由本院將原判決關於轉讓第一級毒品部分予
    以撤銷改判，另為其無罪之諭知。
丙、被告甲○○施用第一級毒品及施用第二級毒品部分暨同案被
    告王義文部分，均已判決確定，本院不另論列。
據上論斷，應依刑事訴訟法第369 條第1 項前段、第364 條、第
299條第1項前段、第301條第1項，毒品危害防制條例第4條第1項
、第2項、第18條第1項前段、第19條第1項，刑法第2條第1項、
第11條前段、第28條、第47條第1項、第55條、第37條第1項、修
正前刑法第56條，判決如主文。
本案經檢察官郭振昌到庭執行職務。
中　　華　　民　　國　　96　　年　　9 　　月　　26　　日
                  刑事第七庭    審判長法  官    莊飛宗
                                      法  官    邱明弘
                                      法  官    黃憲文
以上正本證明與原本無異。
如不服本判決應於收受本判決後10日內向本院提出上訴書狀，其
未敘述上訴理由者，並得於提起上訴後10日內向本院補提理由書
狀（均須按他造當事人之人數附繕本）「切勿逕送上級法院」。
中　　華　　民　　國　　96　　年　　9 　　月　　26　　日
　　　　　　　　　　　　　　　　　　　書記官    施耀程
附錄本案論罪科刑法條
毒品危害防制條例第4條第1項、第2項
製造、運輸、販賣第一級毒品者，處死刑或無期徒刑；處無期徒
刑者，得併科新臺幣 1 千萬元以下罰金。
製造、運輸、販賣第二級毒品者，處無期徒刑或7 年以上有期徒
刑，得併科新臺幣7 百萬元以下罰金。
附表一：販賣毒品帳冊明細
┌──┬────┬────────┬───┬────┬──┐
│編號│ 姓  名 │  販賣毒品種類  │數量  │實收金額│備註│
│    │        ├────┬───┤      │        │    │
│    │        │安非他命│海洛因│      │        │    │
├──┼────┼────┼───┼───┼────┼──┤
│ 1  │阿文    │        │ˇ    │      │1900元  │    │
│    │        ├────┼───┼───┼────┤    │
│    │        │ˇ      │      │半錢  │3000元  │    │
├──┼────┼────┼───┼───┼────┼──┤
│ 2  │董    │        │ˇ    │      │1000元  │    │
│    │        ├────┼───┼───┼────┤    │
│    │        │        │ˇ    │      │1500元  │    │
├──┼────┼────┼───┼───┼────┼──┤
│ 3  │阿芬    │        │ˇ    │半半  │4500元  │    │
│    │        ├────┼───┼───┼────┤    │
│    │        │        │ˇ    │半半  │4500元  │    │
│    │        ├────┼───┼───┼────┤    │
│    │        │        │ˇ    │半半  │5000元  │    │
│    │        ├────┼───┼───┼────┤    │
│    │        │        │ˇ    │半半  │4500元  │    │
├──┼────┼────┼───┼───┼────┼──┤
│ 4  │家豪    │        │ˇ    │半半  │5000元  │    │
├──┼────┼────┼───┼───┼────┼──┤
│ 5  │民輝    │        │ˇ    │半半  │4000元  │    │
│    │（明輝）├────┼───┼───┼────┤    │
│    │        │        │ˇ    │半半  │4000元  │    │
├──┼────┼────┼───┼───┼────┼──┤
│ 6  │阿三    │        │ˇ    │      │900元   │    │
│    │        ├────┼───┼───┼────┤    │
│    │        │        │ˇ    │半半  │5460元  │    │
├──┼────┼────┼───┼───┼────┼──┤
│ 7  │信兄    │        │ˇ    │3錢   │47000元 │    │
│    │        ├────┼───┼───┼────┤    │
│    │        │        │ˇ    │2錢   │32000元 │    │
├──┼────┼────┼───┼───┼────┼──┤
│ 8  │生啊    │ˇ      │      │2錢   │        │    │
│    │（生Y） ├────┼───┼───┤34000元 │    │
│    │        │        │ˇ    │3台   │        │    │
│    │        ├────┼───┼───┼────┤    │
│    │        │ˇ      │      │2錢   │        │    │
│    │        ├────┼───┼───┤34000元 │    │
│    │        │        │ˇ    │2台   │        │    │
├──┼────┼────┼───┼───┼────┼──┤
│ 9  │野狼朋友│        │ˇ    │      │2800元  │    │
├──┼────┼────┼───┼───┼────┼──┤
│10  │福啊    │ˇ      │      │      │450元   │    │
├──┼────┼────┼───┼───┼────┼──┤
│11  │民啊    │ˇ      │      │半    │        │    │
│    │        ├────┼───┼───┤3000元  │    │
│    │        │        │  ˇ  │      │        │    │
│    │        ├────┼───┼───┼────┤    │
│    │        │ˇ      │      │      │500元   │    │
├──┼────┼────┼───┼───┼────┼──┤
│12  │阿興    │ˇ      │      │半    │        │    │
│    │        ├────┼───┼───┤3400元  │    │
│    │        │        │ˇ    │      │        │    │
│    │        ├────┼───┼───┼────┤    │
│    │        │ˇ      │      │半    │3000元  │    │
├──┼────┼────┼───┼───┼────┼──┤
│13  │欽啊    │        │ˇ    │      │900元   │    │
│    │        ├────┼───┼───┼────┤    │
│    │        │        │ˇ    │      │1000元  │    │
├──┼────┼────┼───┼───┼────┼──┤
│14  │靜      │        │ˇ    │      │900元   │    │
├──┼────┼────┼───┼───┼────┼──┤
│15  │碰朋友  │ˇ      │      │      │500元   │    │
├──┼────┼────┼───┼───┼────┼──┤
│16  │阿豐    │ˇ      │      │      │500元   │    │
├──┼────┼────┼───┼───┼────┼──┤
│17  │黑松    │ˇ      │      │      │1000元  │    │
├──┼────┼────┼───┼───┼────┼──┤
│18  │小阿剛  │ˇ      │      │      │500元   │    │
├──┼────┼────┼───┼───┼────┼──┤
│19  │全富    │ˇ      │      │      │450元   │    │
├──┼────┼────┼───┼───┼────┼──┤
│20  │小亭    │        │ˇ    │      │8000元  │    │
├──┼────┼────┼───┼───┼────┼──┤
│21  │屏東阿剛│        │ˇ    │      │2000元  │    │
├──┼────┼────┼───┼───┼────┼──┤
│22  │黑    │        │ˇ    │      │1000元  │    │
├──┼────┼────┼───┼───┼────┼──┤
│23  │阿華車行│        │ˇ    │      │1000元  │    │
├──┼────┼────┼───┼───┼────┼──┤
│24  │白羊    │ˇ      │      │半    │2500元  │    │
├──┼────┼────┼───┼───┼────┼──┤
│25  │阿吉啦  │ˇ      │      │      │        │    │
│    │        ├────┼───┼───┤2500元  │    │
│    │        │        │ˇ    │      │        │    │
├──┼────┼────┼───┼───┼────┼──┤
│26  │小玲    │        │ˇ    │      │940元   │    │
├──┼────┼────┼───┼───┼────┼──┤
│27  │阿賢    │ˇ      │      │1台   │28000元 │    │
│    │        ├────┼───┼───┼────┤    │
│    │        │ˇ      │      │1台   │28000元 │    │
├──┼────┼────┼───┼───┼────┼──┤
│28  │老德    │        │ˇ    │半X2  │24000元 │    │
│    │        │        │      │半半X4│        │    │
│    │        ├────┼───┼───┼────┤    │
│    │        │        │ˇ    │半X2  │        │    │
│    │        │        │      │半半X4│24000元 │    │
├──┼────┼────┼───┼───┼────┼──┤
│29  │台南Y華 │        │ˇ    │      │77000元 │    │
├──┼────┼────┼───┼───┼────┼──┤
│30  │明華    │ˇ      │ˇ    │      │32900元 │    │
├──┼────┼────┼───┼───┼────┼──┤
│31  │賢仔    │ˇ      │      │1錢   │3000元  │    │
├──┼────┼────┼───┼───┼────┼──┤
│32  │阿國    │ˇ      │      │3錢   │10000元 │    │
├──┼────┼────┼───┼───┼────┼──┤
│33  │國仔    │ˇ      │      │1錢   │3500元  │    │
│    │        ├────┼───┼───┼────┤    │
│    │        │ˇ      │      │2錢半 │10000元 │    │
├──┼────┼────┼───┼───┼────┼──┤
│34  │小慧    │ˇ      │      │半錢  │2500元  │    │
├──┼────┼────┼───┼───┼────┼──┤
│35  │阿菜    │ˇ      │      │1錢   │3500元  │    │
├──┼────┼────┼───┼───┼────┼──┤
│36  │文仔    │ˇ      │      │半錢  │2500元  │    │
├──┼────┼────┼───┼───┼────┼──┤
│37  │旻偉    │ˇ      │      │1錢   │3000元  │    │
├──┼────┼────┼───┼───┼────┼──┤
│38  │林園    │ˇ      │      │1錢   │5000元  │    │
├──┼────┼────┼───┼───┼────┼──┤
│39  │左營    │ˇ      │      │半錢  │3000元  │    │
│    │        ├────┼───┼───┼────┤    │
│    │        │ˇ      │      │      │3000元  │    │
├──┼────┼────┼───┼───┼────┼──┤
│40  │山仔    │ˇ      │      │1錢   │3000元  │    │
├──┼────┼────┼───┼───┼────┼──┤
│41  │老仔    │ˇ      │      │1錢   │3000元  │    │
├──┼────┼────┼───┼───┼────┼──┤
│42  │李仔糖  │ˇ      │      │台    │25000元 │    │
├──┼────┼────┼───┼───┼────┼──┤
│43  │周治偉  │ˇ      │      │半錢  │2500元  │    │
│    │        ├────┼───┼───┼────┤    │
│    │        │ˇ      │      │      │4000元  │    │
├──┼────┼────┼───┼───┼────┼──┤
│44  │何仔    │ˇ      │      │半錢  │2500元  │    │
│    │        │        │      │      │        │    │
├──┼────┼────┼───┼───┼────┼──┤
│45  │南仔    │ˇ      │      │半錢  │2500元  │    │
├──┼────┼────┼───┼───┼────┼──┤
│46  │小蔡    │ˇ      │      │      │25000元 │    │
├──┼────┼────┼───┼───┼────┼──┤
│47  │阿安    │ˇ      │      │      │15000元 │    │
├──┼────┼────┼───┼───┼────┼──┤
│48  │輝弟    │ˇ      │      │1錢   │6000元  │    │
├──┼────┼────┼───┼───┼────┼──┤
│49  │大簡    │ˇ      │      │半錢  │1000元  │    │
├──┼────┼────┼───┼───┼────┼──┤
│50  │妹仔    │        │ˇ    │      │12000元 │    │
├──┼────┼────┼───┼───┼────┼──┤
│51  │小羅    │ˇ      │      │      │23000元 │    │
├──┼────┼────┼───┼───┼────┼──┤
│52  │全仔    │ˇ      │ˇ    │      │2000元  │    │
├──┼────┼────┼───┼───┼────┼──┤
│53  │盧仔    │        │ˇ    │      │12000元 │    │
├──┼────┼────┼───┼───┼────┼──┤
│54  │博其    │ˇ      │      │1錢   │3000元  │    │
├──┼────┼────┼───┼───┼────┼──┤
│55  │蘇國    │ˇ      │      │1錢   │3000元  │    │
├──┼────┼────┼───┼───┼────┼──┤
│56  │清仔    │ˇ      │      │1錢   │3000元  │    │
├──┼────┼────┼───┼───┼────┼──┤
│57  │慧玲    │ˇ      │      │      │3000元  │    │
├──┼────┼────┼───┼───┼────┼──┤
│58  │零零    │ˇ      │      │      │2000元  │    │
├──┴────┴────┴───┴───┴────┴──┤
│合計販賣海洛因及安非他命毒品之實收金額：64萬4500元      │
└────────────────────────────┘
註 重量標示：「半」為半錢；「半半」為1/4錢；「台」為1兩。
附表二：
┌───┬──────┬────────────────┐
│編號  │物品        │數量                            │
├───┼──────┼────────────────┤
│１    │海洛因      │57包（合計淨重518.37公克，空包裝│
│      │            │重29.91公克）                   │
├───┼──────┼────────────────┤
│２    │甲基安非他命│共57包（驗前總毛重776.62公克、驗│
│      │（編號A1-1至│後總毛重776.47公克、包裝總重48. │
│      │A1-57）     │55 公克）                       │
├───┼──────┼────────────────┤
│３    │甲基安非他命│共6 杯（驗前總毛重456.66公克、驗│
│      │（編號A2-1至│後總毛重456.64公克、包裝塑膠袋及│
│      │A2-6）      │杯總重335.75公克）              │
├───┼──────┼────────────────┤
│４    │海洛因      │5 包（合計淨重2.86公克、空包裝重│
│      │            │1.39公克）                      │
├───┼──────┼────────────────┤
│５    │甲基安非他命│1 包（淨重0.19公克、空包裝重0.26│
│      │            │公克）                          │
├───┼──────┼────────────────┤
│６    │電子秤      │3台                             │
├───┼──────┼────────────────┤
│７    │鐵製壓模器  │1組                             │
├───┼──────┼────────────────┤
│８    │油壓加壓器  │1組                             │
├───┼──────┼────────────────┤
│９    │空夾鏈袋    │1大包                           │
├───┼──────┼────────────────┤
│10    │行動電話    │內裝有0000000000門號SIM 卡之手機│
│      │            │1 支（於王義文身上所查扣）      │
├───┼──────┼────────────────┤
│11    │帳單及名冊  │20張                            │
├───┼──────┼────────────────┤
│12    │行動電話    │17具（購毒者以手機抵償，為販賣毒│
│      │            │品所得）                        │
├───┼──────┼────────────────┤
│13    │現金        │131,000 元（於分裝房間內查扣）  │
│      │            │                                │
├───┼──────┼────────────────┤
│14    │現金        │109,500 元（於王義文身上所查扣）│
│      │            │                                │
├───┼──────┼────────────────┤
│15    │現金        │1,156,300 元（於甲○○臥室所查扣│
│      │            │）                              │
├───┼──────┼────────────────┤
│16    │現金        │92.000元（於許聖淑皮包所查扣）  │
│      │            │                                │
└───┴──────┴────────────────┘
